【裁判字號】    98,事聲,6
【裁判日期】    980916
【裁判案由】    聲明異議
【裁判全文】
福建金門地方法院民事裁定               98年度事聲字第6號
聲  請  人  杜拜資產管理股份有限公司
法定代理人  乙○○
相  對  人  甲○○○○○○
上列異議人即債權人杜拜資產管理股份有限公司因與相對人即債
務人甲○○○○○○間支付命令事件，對於民國98年7月28日本
院民事庭司法事務官98年度司促字第579號駁回支付命令聲請之
裁定提出異議，本院裁定如下：
    主      文
異議駁回。
    理      由
一、本件異議意旨略以：債權讓與僅需讓與人與受讓人間有讓與
    合意，即發生效力，並不必取得債務人之承諾，且債權讓與
    通知僅為觀念通知，並非債權讓與之要件，故即使未依民法
    第297條第1項規定通知債務人，亦無妨讓與人或受讓人雙方
    間債權讓與法律行為效力之發生。況且，受讓人已對債務人
    聲請核發支付命令行使債權，且該支付命令依法應送達予債
    務人，已兼具通知之效果。從而，原裁定以異議人（債權受
    讓人）未提出通知債務人債權讓與之相關文件為由，駁回異
    議人聲請核發支付命令，顯然於法有違，爰聲明異議。
二、按支付命令之聲請，不合於第508條至第511條之規定，或依
    聲請之意旨認債權人之請求為無理由者，法院應以裁定駁回
    之；前項裁定，不得聲明不服，民事訴訟法第513條定有明
    文。本件異議人主張，英商渣打銀行股份有限公司台北分公
    司已將對於相對人之債權讓與業欣財信管理股份有限公司，
    並已完成公告程序，業欣財信管理股份有限公司又將對於相
    對人之債權讓與異議人，異議人乃向本院聲請對相對人核發
    支付命令，嗣經司法事務官於民國98年7月16日通知異議人
    於5日內補正「業欣財信管理股份有限公司與債權人杜拜資
    產管理股份有限公司間債權讓與通知債務人之相關文件（不
    得以報紙公告替代），以茲證明債務人甲○○○○○○業已
    知悉債權人為該債權之受讓人」，該通知已於98年7月21日
    合法送達異議人，異議人雖於98年7月24日提出補正狀，然
    仍未提出已通知債務人債權讓與之相關證明文件，且逾期仍
    未補正，原法院遂於98年7月28日裁定駁回異議人之聲請，
    此有本院98年度司促字第579號支付命令卷宗在卷可稽，是
    原處分據以駁回異議人支付命令之聲請，即無不當，依首開
    民事訴訟法第513條之規定，異議人即不得聲明不服，異議
    人仍執前詞，請求本院撤銷原裁定，准予核發支付命令，於
    法未合，不應准許。
三、次按債權讓與非經讓與人或受讓人通知債務人，對於債務人
    不生效力，此觀之民法第297條第1項規定自明。故須在債務
    人受讓與之通知後，受讓人始得對債務人主張債權，而債權
    讓與通知之性質，固屬觀念通知，仍應準用關於意思表示之
    規定，其以非對話為通知者，仍以其通知達到相對人發生效
    力，最高法院96年度台上字第2277號著有判決可資參考。因
    此，除金融機構之債權讓與，依金融機構合併法第15條第1
    項第1款、第18條第3項規定辦理外，其餘債權之讓與，均應
    符合上述規定，始能發生債權讓與之效力。本件債權讓與人
    業欣財信管理股份有限公司並非金融機構，故其將對於相對
    人之債權讓與異議人，應符合上述規定即通知相對人後，始
    能發生債權讓與之效力。另支付命令核發後，如債務人於法
    定期間內未聲明異議，即與確定判決有同一效力，因此，在
    核發支付命令前，須形式審查是否符合法定要件，如不符合
    法定要件，即不能核發支付命令，故異議人主張已對相對人
    聲請核發支付命令行使債權，且該支付命令依法應送達予債
    務人，已兼具通知之效果等語，係倒果為因之說詞，不足採
    信。
四、綜上所述，原裁定以異議人未提出通知債務人債權讓與之相
    關文件為由，駁回異議人聲請核發支付命令，並無不法，異
    議人猶執前詞，求予廢棄改判，並無理由，爰裁定如主文。
中    華    民    國    98    年    9     月    16    日
                  民事庭    法  官  周美玲
正本係照原本作成
如對本裁定抗告須於裁定送達後10日內向本院提出抗告狀，並繳
納抗告費新臺幣1,000元
中    華    民    國    98    年    9     月    16    日
                            書記官  許力方


司法院資訊處製作；財團法人民間司法改革基金會備份。
